【裁判字號】    92,台上,2302
【裁判日期】    920430
【裁判案由】    偽造文書
【裁判全文】
最高法院刑事判決                              九十二年度台上字第二三０二號
    上  訴  人  台灣高等法院檢察署檢察官
    被      告  甲○○
    選任辯護人  林慶苗律師
右上訴人因被告偽造文書案件，不服台灣高等法院中華民國八十九年十月三日第二審
判決（八十七年度上訴字第五一二０號，起訴案號：台灣基隆地方法院檢察署八十六
年度偵續字第一九號），提起上訴，本院判決如左：
    主  文
原判決撤銷，發回台灣高等法院。
    理  由
本件原判決以公訴意旨略稱被告甲○○於民國七十九年五月十一日以其名義，與地主
王孟賢翠、項震中、潘耀璋及潘耀南、連城璧四戶，簽訂房屋合建契約書。議定建築
設計圖說一份，由地主即告訴人王孟賢翠、項震中、潘耀璋及潘耀南、連城璧提供基
隆市○○區○○段八一一等地號四筆土地，供被告興建地下一層地上七層之建物。依
契約規定有關設計圖說於申請建造執照前應經雙方同意。被告並將與告訴人達成合意
之建築圖說一份連同房屋合建契約，於同年月十六日送請臺灣基隆地方法院公證處認
證時，檢附該份建築設計圖說。詎被告竟為順利興建之便，及順利向國有財產局申購
同段八一０等地號國有土地，竟私下與另一住戶曹敬興簽訂合建契約，未經王孟賢翠
等地主之同意，即允諾予曹敬興優惠之合建條件，擅自變更陳正雄建築師所草繪之建
築設計圖說。再委莊展華建築師持變更後之設計圖說申請建造執照。待建物興建完成
，於申請建物保存登記前，委由不知情之代書詹介銘以建築圖、竣工圖計算出整棟建
築物之公共設施比率，再加蓋地主王孟賢翠等五枚印章，偽造係經地主王孟賢翠等同
意之公共設施協議書，持向基隆市地政事務所完成登記。使曹敬興、王孟賢翠、項廣
鈞（項震中之子）、潘耀中及潘耀南、連城璧所配得之房屋，其公共設施比率依序為
萬分之一二三六、萬分之二四五九、萬分之二一五六、萬分之一八０七、萬分之二三
四二，損害王孟賢翠等人之權益。因認被告涉有刑法第二百十六條、第二百十條之行
使偽造私文書罪嫌。經審理結果，以第一審認被告犯罪不能證明，而諭知無罪之判決
，為無不合，予以維持，駁回檢察官在第二審之上訴，固非無見。
惟查：按刑事案件之上訴期間為十日，自送達判決後起算，刑事訴訟法第三百四十九
條規定甚明。又上訴有無違背法律上之程式及上訴權已否喪失，為第二審法院應依職
權調查之事項，如上訴有不合法之情形，而逕為實體上之裁判者，其判決自屬違背法
令。本件第一審法院於判決後，將判決書於八十七年十月二十三日送達於檢察官收受
，有送達證書附卷可按。則檢察官之上訴期間截至八十七年十一月二日即已屆滿。其
期間之末日，又非星期日、紀念日或其他休息日，檢察官乃於同年十一月三日始發文
向第一審法院提起上訴（原審似於同日收文），有台灣基隆地方法院檢察署八十七年
十一月三日基檢革愛八十七請上六六字第一八六０五號函可稽，顯已逾期，其上訴應
非合法，原審未依職權查明其上訴是否逾期，而從程序上駁回其上訴，逕為實體上之
審判，尚有未當。檢察官上訴意旨雖未指摘及此，但為本院應依職權調查之事項，應
認有發回更審之原因。
據上論結，應依刑事訴訟法第三百九十七條、第四百零一條，判決如主文。
中      華      民      國    九十二    年      四      月     三十     日
                              最高法院刑事第六庭
                                  審判長法官  吳  雄  銘
                                        法官  池  啟  明
                                        法官  石  木  欽
                                        法官  郭  毓  洲
                                        法官  吳  三  龍
      右正本證明與原本無異
                                              書  記  官
中      華      民      國    九十二    年      五      月      二      日


司法院資訊處製作；財團法人民間司法改革基金會備份。
